最高法院刑事判決　　　　　　　　　　　　　　　八十八年度台上字第六二五三號
　　上　訴　人　甲○○
右上訴人因違反毒品危害防制條例案件，不服台灣高等法院台南分院中華民國八十八
年七月二十一日第二審更審判決（八十八年度上更(一)字第五一號，起訴案號：台灣台
南地方法院檢察署八十六年度營偵字第一五二七、一六六六、一七○四號 )，提起上
訴，本院判決如左：
    主  文
原判決撤銷，發回台灣高等法院台南分院。
    理  由
本件原判決認定上訴人甲○○基於概括之犯意，意圖營利，自民國八十六年一月起，
至八十六年十月上旬止，以呼叫器為聯絡工具，在台南縣新營市立游泳池附近等地點
，以每包新台幣（下同）一千元至五千元不等之價格，分別販賣毒品海洛因予閔慶元
等人（詳如原判決附表所示）等情。因而撤銷第一審判決，改判仍論處上訴人連續販
賣毒品 (處無期徒刑，褫奪公權終身 )罪刑。固非毫無見地。
惟查：(一)犯罪事實應依證據認定之，如有罪判決所認定之事實，與所採用之證據，不
相適合，即屬證據上理由矛盾，其判決當然違背法令。卷查謝奇妙在警訊供稱其於八
十六年一月七日、八日、九日向上訴人買過三次海洛因，每次一小包，每小包二至三
千元等情（見營警刑字第二二二二號卷二頁背面），徐茂書在警訊供稱伊向上訴人購
買海洛因約三十次，每次一千元或二千元，最後一次是在八十六年八月底，或供稱伊
向上訴人購買海洛因總共三、四十次，每次購買一、二千元等情（見營警刑字第二七
二三號卷三、五頁），閔慶元在警訊供稱伊從八十六年三月起陸續向上訴人購買海洛
因，每次三至五千元不等，最後一次係八十六年七月十七日上午九時許，在新營市立
游泳池前交易，金額為三千元等情（見嘉朴警刑卷一一頁），胡銘哲在警訊及偵查中
供稱伊於八十六年七月至同年十一月中旬止共向上訴人購買七、八次海洛因，每次以
一千元至二千元不等之價格購買一小包，或供稱前後向上訴人購買四、五次，每次一
至二千元等情（見營警刑字第一八四五號卷九、一四頁及營警刑字第一七○一號卷十
頁、營偵字第六○七號卷一九頁），蘇介文在警訊及偵查中均供稱伊前後向上訴人購
買四、五次海洛因，每次一、二千元等情（見營警刑字第一七○一號卷一六頁、營偵
字第六○七號卷一九頁），乃原判決採用謝奇妙、徐茂書、閔慶元、胡銘哲、蘇介文
上開供述為證據，竟認定上訴人於八十六年一月七日販賣海洛因予謝奇妙一次一包三
千元，八十六年一月八日及八十六年一月九日各一次，每次一包二千元；另於八十六
年三月起至八十六年八月底販賣予徐茂書三十次，其中一次一包三千元，其餘二十九
次，每次一包二千元；又自八十六年三月起至同年七月十七日止販賣予閔慶元二次，
其中一次一包三千元，一次一包五千元；又於八十六年七月十四日、十九日及二十日
各販賣一次予胡銘哲，每次均一包二千元；又於八十六年七月起至同年十月止販賣予
蘇介文四次，其中一次一包二千元，其餘三次，每次一包一千元等情之事實，二者顯
不相適合，自有證據上理由矛盾之違法。又陳宗立係供稱於八十六年十月之前，向上
訴人甲○○購買毒品，及於八十六年十一月十七日向案外人綽號「阿萬」者購買毒品
（見營警刑字第三○五四號卷四、五頁）；另陳安靜係供稱：「八十六年八月底又注
射海洛因，至今八十六年十一月十日被查獲止，共注射過五、六次，……海洛因均是
向綽號勇仔 (指上訴人 )購買，……共向綽號勇仔購買過海洛因五、六次」（見營警
刑字第三二二○號卷三、四頁），原判決以上訴人已於八十六年十月二十三日，羈押
於台灣台南看守所，認無可能於八十六年十一月十七日販賣毒品予陳宗立及於同年十
一月販賣毒品予陳安靜，不僅將「阿萬」誤認為上訴人，且對上訴人有無於八十六年
十月之前販賣毒品予陳宗立？有無於八十六年八月底至八十六年十月間販賣毒品予陳
安靜？均未予以調查論斷，亦有未當。(二)肅清煙毒條例第五條第一項之販賣毒品罪，
以所販賣者確係毒品為成立要件，自須能證明行為人所販賣之物品屬毒品，始足當之
，至於是否屬於毒品，則須經嚴格之證明。原判決既認定上訴人販賣毒品海洛因予謝
奇妙、徐茂書、閔慶元、蘇介文、陳建銘，則其經由如何之調查或檢驗鑑定足以證明
上訴人販賣予謝奇妙、徐茂書、閔慶元、蘇介文、陳建銘之物品確為海洛因（例如經
由購買者查扣之證物驗出毒品海洛因成份，或經由施用者之尿液驗出毒品海洛因反應
），俱未於理由內予以說明，亦有應於審判期日調查之證據未予調查及理由不備之違
法。以上諸端，或為上訴意旨所指摘，或為本院得依職權調查之事項，應認原判決仍
有撤銷發回更審之原因。又本件係毒品危害防制條例修正施行前繫屬之案件，依修正
後規定處理之，附予敘明。
據上論結，應依刑事訴訟法第三百九十七條、第四百零一條，判決如主文。
中      華      民      國    八十八    年      十一    月      四      日
                              最高法院刑事第九庭
                                  審判長法官  曾  有  田
                                        法官  陳  宗  鎮
                                        法官  劉  介  民
                                        法官  魏  新  和
                                        法官  孫  增  同
      右正本證明與原本無異
                                              書  記  官
中      華      民      國    八十八    年     十一     月      八      日
